臺灣臺南地方法院民事裁定　　　　　 100年度執事聲字第61號
異　議　人　甲○（台灣）商業銀行股份有限公司
法定代理人　丙○○
相　對　人　乙○○
上列當事人間因消費者債務清理條例更生事件，異議人對於本院
98年度司執消債更字第359號民事執行處司法事務官於民國99年
10 月28日所為更生方案認可之裁定聲明異議，本院裁定如下：
    主    文
異議駁回。
異議費用由異議人負擔。
    理    由
一、按債務人有薪資、執行業務所得或其他固定收入，法院認更
    生方案之條件公允者，得不經債權人會議可決，逕依債務人
    之聲請或依職權以裁定認可更生方案，消費者債務清理條例
    （下稱消債條例）第64條第1項定有明文。次按消債條例之
    制定，乃為使負債務之消費者得依本條例所定程序清理其債
    務，保障債權人之公平受償，以謀求消費者經濟生活之更生
    ，故除有該條例第63條第1項、第64條第2項所定之情形外，
    法院得斟酌裁量認可更生方案。
二、本件異議意旨略以：
（一）債清條例之立法目的，係使不幸陷入經濟困境之人得以清
      理債務、重建生活，倘若債務人因奢侈浪費行為所形成之
      龐大債務，得依更生方案大幅減免債務，恐造成道德危機
      ，變相鼓勵社會大眾為大量奢侈消費行為後，再不當利用
      更生程序獲得免責。本件相對人之債務，多為信用卡、現
      金卡及貸款消費，顯見相對人資金需求顯已超出日常生活
      必要之支出，且消費性質均非日常生活必要之費用，同意
      相對人所提之更生方案，恐有違消債條例之立法精神。又
      相對人陳報擔保優先債權總額新臺幣（下同）1,691,218
      元，並未陳報行使擔保或優先債權後有不能滿足清償之債
      權額，顯見其所有供擔保之土地、房屋，清償優先債權後
      餘有殘值，理應先行處分其不動產清償部分欠款，而非藉
      更生程序減免無擔保債務卻仍保有資產顯迄非公允。
（二）依更生方案認可裁定所載，相對人薪資扣除更生方案清償
      金額後，尚不足維持相對人本人及其4名未成年子女之基
      本生活支出；且其家庭生活費用亦多由配偶或親友負擔，
      則相對人是否有履行更生方案之能力，不無疑慮。再者，
      相對人年僅37歲，仍具相當之工作及債務清償能力，距法
      定退休年限65歲尚有28年之工作可能，容有更高清償空間
      ，相對人所提之更生方案，l至48期月付9,000元、49至96
      期月付11,000元，實難謂其已盡最大清償誠意。相對人顯
      有利用消債條例之規定逃避償債義務之意圖。遑論相對人
      為95年度債務協商毀諾者，蓋以債務清償方案係經當事人
      行使程序選擇權所為之債務清理契約，相對人應受成立協
      議之拘束。相對人既已與金融機構協商成立，如該協商方
      案有其他不適當情形，自仍應再循協商途徑謀求解決，且
      銀行公會已於99年6月提出別協商一致性方案，相對人如
      有誠意償還，可請相對人與債權人協商，以兼顧雙方公平
      權益。
三、經查：
（一）按法人因合併而消滅者，訴訟程序在因合併而設立或合併
      後存續之法人承受其訴訟以前當然停止；承受訴訟人於得
      為承受時，應即為承受之聲明；另關於更生程序，除消債
      條例別有規定外，準用民事訴訟法規定，民事訴訟法第
      169 條第1項、第175條第1項，消債條例第15條分別定有
      明文。本件異議人即債權人丁○（台灣）商業銀行股份有
      限公司已於民國99年5月1日依企業併購法承受香港商香港
      上海丁○銀行股份有限公司所分割之資產負債及在台分行
      部分營業，有行政院金融監督管理委員會99年3月22日金
      管銀外字第09950000770號函附卷可稽，異議人並於99年8
      月5日聲明承受本件程序，參照前揭說明，核無不合。
（二）相對人任職戊○彩券行，每月薪資約17,500元等情，有其
      薪資證明在卷（消債執行卷第368頁）可按，應堪信實；
      而相對人更生方案陳報每月必要支出費用8,500元，又已
      較內政部所公告100年度臺灣省低收入戶最低生活費用每
      人每月9,829元為低，足見其節撙生活，及清償債務之誠
      意。另相對人除將每月收入扣除必要生活支出之餘額
      9,000元用以清償債務外，並依其子女受教育時間，主動
      於更生方案履行4年後，即第49期至第96期增加還款金額
      每期2,000元供債權人分配，益徵相對人所提更生方案，
      對於債務之清償已盡能事，遑論相對人同意一期未依更生
      方案清償債務，喪失其期限利益，剩餘債務視為全部到期
      。是本院所為認可更生方案之裁定，參諸首揭說明，自屬
      允當。
（三）至異議人主張相對人之擔保優先債權總額為1,691,218元
      ，但未陳報不能滿足清償之債權額，而認相對人所有之不
      動產，除清償擔保債權外，仍有殘值可供清償無擔保債權
      人。然查，相對人所有坐落臺南縣麻豆鎮○○○段40之6
      地號土地，設有180萬元之最高限額抵押權，實際債權額
      為1,408,000元及利息，且經本院委託國登不動產估價師
      事務所鑑價為963,000元，有本院98年度執字第12075號執
      行卷及國登不動產估價師事務所不動產估價報告附卷為憑
      ，顯見上開不動產價值尚不抵債權額；而相對人所有坐落
      臺學甲鎮○○○段256之44地號土地（面積1,000平方公尺
      ，公告現值每平方公尺500元）與他人所有同地段256之1
      、7 、36至50地號土地共同擔保臺南縣麻豆鎮農會3,800
      萬元之債權，有該土地登記謄本、本院90年7月13日87南
      院鵬執速字第19316號債權憑證在卷可按，並由本院強制
      執行中（100年度司執字47958號拍賣抵押物事件），而該
      土地公告現值僅區區50萬元，擔保清償3,800萬債務，實
      難認其經拍賣後，仍可有殘值供清償無擔保債權人。
四、綜上，債務人有固定薪資收入，所提之更生方案條件又屬公
    允、適當、可行；且查無消費者債務清理條例第63條第1項
    、第64條第2項所定不予認可之情形，原裁定逕為更生方案
    之認可，並就相對人之生活為限制，於法並無不合，異議意
    旨指摘原裁定不當，求予廢棄，難認有據，應予駁回。
五、依民事訴訟法第240條之4第3項、第95條、第78條，裁定如
    主文。
中　　華　　民　　國　　100　　年　　6　　月　　13　　日
              民事第二庭    法  官  魏玉英
以上正本證明與原本無異。
如不服本裁定應於送達後10日內向本院提出抗告狀，並應繳納抗
告費新台幣1,000元整。
中　　華　　民　　國　　100　　年　　6　　月　　13　　日
  　                        書記官　蔡曉卿
